【裁判字號】    98,交聲,3945
【裁判日期】    990531
【裁判案由】    交管條例聲異
【裁判全文】
臺灣板橋地方法院交通事件裁定    98年度交聲字第3945號
原處分機關  交通部公路總局臺北區監理所蘆洲監理站
異  議  人  甲○○
即受處分人
上列異議人即受處分人因違反道路交通管理處罰條例案件，對於
交通部公路總局臺北區監理所蘆洲監理站於98年11月2 日所為之
裁決處分（原處分案號：北監蘆字第裁46-CO0000000號），聲明
異議，本院裁定如下：
    主  文
異議駁回。
    理  由
一、原處分意旨略以：異議人即受處分人甲○○於民國98年10月
    6 日晚上6 時8 分許，騎乘車牌號碼N3J-836 號重型機車，
    行經臺北縣三重市○○○路穀保家商前，因有「在道路上蛇
    行」之違規行為，為警當場攔停舉發，爰依道路交通管理處
    罰條例第43條第1 項第1 款之規定，處罰鍰新臺幣（下同）
    12,000元，並記違規點數3 點及應參加道路交通安全講習。
二、聲明異議意旨略以：伊沒有蛇行，伊當時係為閃避車輛才把
    車子稍微閃一下，員警並未提供蒐證影片確定伊有蛇行，況
    且蛇行的定義為何，亦不明確，員警舉發顯有不實，原處分
    機關遽以裁罰，顯有違誤，爰依法聲明異議，請求撤銷原處
    分云云。
三、按汽車駕駛人（包括機器腳踏車），駕駛汽車在道路上蛇行
    者，處6,000 元以上24,000元以下罰鍰，並記違規點數3 點
    及參加道路交通安全講習之處分，道路交通管理處罰條例第
    43條第1 項第1 款、第63條第1 項第3 款、第24條第1 項第
    3 款分別定有明文。再依違反道路交通管理事件統一裁罰基
    準表規定，違反上開規定，如於期限內繳款或到案聽候裁決
    者，應予裁處罰鍰12,000元。
四、經查：
(一)本件異議人於上開時、地，騎乘上開重型機車，因有在道路
    上蛇行之違規行為，經臺北縣政府警察局交通警察大隊三重
    分隊員警周豐榮當場舉發，嗣經原處分機關即交通部公路總
    局臺北區監理所蘆洲監理站依據道路交通管理處罰條例第43
    條第1 項第1 款規定，於98年11月2 日裁處異議人罰鍰12,0
    00元，並記違規點數3 點及應參加道路交通安全講習之事實
    ，有上開裁決書、臺北縣政府警察局北縣警交字第C0000000
    0 號舉發違反道路交通管理事件通知單在卷可憑（見本院卷
    第10、11頁）。
(二)異議人雖以前揭情詞置辯，惟證人即舉發異議人之員警周豐
    榮於本院審理時到庭具結證稱：伊當時負責巡邏勤務，伊在
    三重市○○○路560 巷穀保家商前，發現異議人以蛇行的方
    式從三重市○○○路560 巷穀保家商前騎車經過，伊發現後
    上前攔停，但異議人車速很快，伊在後面騎機車追他，一直
    到異議人位於三民街的住處前，異議人把車子停下來後，伊
    才上前把異議人攔停，伊當場有跟異議人說他是在三重市○
    ○○路560 巷穀保家商的巷子裡，以鑽來鑽去的方式蛇行騎
    車，當時異議人有拜託伊不要告發，伊跟異議人說明違規事
    由後即依法告發，告發單上面有應到案期限，異議人當場有
    簽收罰單，舉發當時該巷子裡車流不是很多，伊看異議人騎
    車的方式就是故意蛇行，並非為了閃車，伊的視線沒有被其
    他車輛擋住，所以伊看的很清楚，伊攔停舉發時，沒有拍照
    、攝影，因為異議人速度很快，也無法拍照，但是後來伊把
    異議人攔停告發時，這段過程有錄影等語（見本院卷第17頁
    ）。而異議人到庭後雖辯稱：當時是穀保家商的上課時間，
    車流很大，伊只是稍微閃一下其他車輛，並沒有壓車，伊只
    把機車龍頭閃一下，再把機車龍頭回正云云，惟證人周豐榮
    就上開爭執事項進一步證稱：當時異議人的車速很快，蛇行
    的速度也很快，若是閃車，車速要很慢，異議人車速很快又
    壓車蛇行，所以伊才會舉發異議人等語（見本院卷第18頁）
    ；且經異議人當庭質疑證人所謂蛇行的定義為何？證人是在
    何處看到異議人騎車蛇行時？證人周豐榮則證稱：蛇行就是
    異議人有壓車，並以Ｓ型方向行駛，伊是在三重市○○○路
    56 0巷穀保家商旁邊的巷子裡看到異議人蛇行等語（見本院
    卷第18頁）；異議人再度質疑證人所謂壓車的定義為何？證
    人周豐榮證稱：異議人的車子雖然沒有離地面很近，但是異
    議人有向左邊把車子壓下去，再向右邊把車子壓下，一直左
    右壓等語（見本院卷第18頁）。是觀諸證人所言，證人就舉
    發路段之車流情形、執勤所處位置、異議人行駛路徑及蛇行
    過程等情節詳述具體明確，並已針對異議人所舉疑義予以詳
    盡說明，且證人因執行路檢勤務，基於其對交通違規取締受
    有專門訓練，對路上用路權人之動態路線當有所注意，又本
    件係經證人當場攔停取締舉發，且異議人騎車左、右搖擺壓
    車蛇行遭警追逐，其違規事件乃偶發於瞬間，難以期待員警
    於追逐過程中全程拍照或錄影存證，而舉發員警本身即為證
    人，亦為證據方法之一種，員警既已到庭具結證述，並提出
    攔停後之錄影光碟為證（本院卷第20頁）；再佐以現場客觀
    外在狀態綜合觀察，證人所述內容亦與常情無違，是其證言
    即有相當之證明力；況證人就本件如何查獲舉發之經過，於
    本院審理時到庭結證綦詳如上，其證述舉發過程連續而完整
    ，顯見其記憶深刻，益徵其無誤判之虞。另參以證人與異議
    人間，並無怨隙，且素不相識，衡情應無設詞攀誣，或虛構
    違規事實以陷害異議人之理。再者，經本院勘驗本件舉發時
    之錄影光碟，顯示當時異議人稱「我要上課，不要這樣啦！
    」，員警稱「上課也不能這樣啊！」，異議人又稱「給我一
    個機會啦，好不好！好不好！不要這樣啦！」，員警則稱「
    上課，你載人家去就好了，你為什麼還要這樣蛇行？」，異
    議人稱「因為上課要遲到了，拜託啦！好不好？」等語，有
    本院勘驗筆錄1 份在卷可憑（本院卷第24頁），故堪信證人
    周豐榮證稱異議人確有以蛇行之方式騎乘機車等語，應為真
    實可採。是以本件舉發員警親眼目睹異議人騎乘上開重型機
    車，於上開道路左、右搖擺之蛇行危險行為之違規事實，依
    據異議人有在上開道路蛇行之違規行為，當場攔停製單舉發
    ，自屬有據，異議人空言否認上開違規事實，顯係事後推諉
    卸責之詞，不足採信。
五、綜上所述，本件事證明確，異議人上開駕車在道路上蛇行之
    違規事實，堪以認定。是以原處分機關據以援引前揭規定，
    並參酌違反道路交通管理事件統一裁罰基準表之規定，裁處
    異議人罰鍰12,000元，並記違規點數3 點，及施以道路安全
    講習，於法並無何違誤或不當之處。本件異議為無理由，應
    予駁回。
據上論斷，應依道路交通案件處理辦法第19條，裁定如主文。
中    華    民    國    99    年    5     月    31    日
                  交通法庭  法  官  錢衍蓁
上列正本證明與原本無異。
如不服本裁定，應於裁定送達後五日內敘明抗告理由，向本院提
出抗告狀。
                            書記官  劉靜慧
中    華    民    國    99    年    6     月    2     日

司法院資訊處製作；財團法人民間司法改革基金會備份。
